【裁判字號】    92,訴易,58
【裁判日期】    921216
【裁判案由】    侵權行為損害賠償
【裁判全文】
臺灣高等法院民事判決                              九十二年度訴易字第五八號
    原      告  甲○○
    被      告  乙○○
當事人間請求侵權行為損害賠償事件，本院判決如左：
    主      文
被告應給付原告新台幣貳拾萬元。
原告其餘之訴駁回。
訴訟費用由被告負擔五分之一，餘由原告負擔。
    事實及理由
甲、程序方面：
    本件被告乙○○經合法通知，未於言詞辯論期日到場，核無民事訴訟法第三百八
    十六條各款所列情形，爰依原告之聲請，對其一造辯論而為判決。
乙、實體方面：
一、本件原告主張：被告於民國九十年十月三日上午，駕駛車牌號碼七Ｃ─八七四二
    號自用小客車，沿臺北市○○街由北往南方向行駛，於同日上午十時許，行經富
    陽街與臥龍街口欲左轉時，應注意轉彎車應讓直行車先行，且當時日間自然光線
    充足、路面無障礙無缺陷、視距良好，非不能注意，竟疏未注意，適有原告騎乘
    車牌號碼ＢＥＺ─九二六號機車沿富陽街由北向南行經該處直行通過，被告即貿
    然左轉，閃避不及因而發生碰撞，致原告倒地受有右臂挫傷、第二腰椎壓迫性骨
    折之傷害。詎被告於車禍發生後，明知原告己經受傷，仍未加救護而逕由車禍現
    場離去，被告上揭傷害犯行，並經刑事判決有罪在案，原告因被告之侵權行為而
    受有損害，自得依民法侵權行為之規定訴請賠償等情。並聲明被告應賠償原告兩
    年生活費每月新台幣（下同）三萬元、精神補償費二十八萬元，合計一百萬元，
    暨自訴狀繕本送達之翌日起至清償日止按年息百分之五計算之利息。
二、被告方面，經合法通知，未於言詞辯論期日到場，亦未提出書狀為任何聲明或陳
    述，僅於準備程序期日，以言詞請求駁回原告之訴。
三、兩造不爭之事實：
    查被告於九十年十月三日上午十時許，駕駛車牌號碼七Ｃ－八七四二號自用
    小客車，沿台北市○○街由北往南方向行駛，於同日上午十時許，行經富陽街與
    臥龍街口欲左轉時，適有原告騎乘車牌號碼ＢＥＺ－九二六號機車沿富陽街由北
    向南行經該處直行通過路口，兩車發生碰撞，致原告甲○○受有右臂挫傷、第二
    腰椎壓迫性骨折之傷害，有萬芳醫院診斷證明書附刑事卷可稽（見第四四０五號
    偵查卷第八頁），且為被告所不爭堪信為真實。
四、兩造爭執要旨：本件車禍之發生被告是否有過失責任：
    (一)查被告被訴過失傷害於警訊、偵查、刑事庭一、二審審理中均堅稱車禍發生時
      ，其行車方向係由富陽街北往南方向行駛，並朝臥龍街西往東方向左轉行進中
      （見第四四０五號偵查卷第四頁、第五頁反面、第七九０號偵查卷第五頁反面
      、原審卷第二七至三三頁、第三七、三八頁、本院卷第十六頁），而非卷附談
      話紀錄表（見第四四０五號偵查卷第十一頁）及起訴書所記載之迴轉。依卷附
      道路交通事故調查表記載，前述路口富陽街寬度僅十公尺（見第四四０五號偵
      查卷第十三頁），而原告亦稱：見到被告係直接向左轉出，並未言及被告曾先
      靠右再左轉之情形（見第四四０五號偵查卷第六頁、第二二頁反面、原審卷第
      三四頁），上開僅十公尺之路寬應不足以供被告以不先靠右、直接向左轉出之
      方式進行迴轉，則被告辯稱其於前開路口係左轉而非迴轉，堪以採信。至原告
      嗣於原審改稱：被告是要迴轉，不是左轉云云（見本院卷第十七頁），與前揭
      事證不符，自不足採。
    (二)就車禍發生之情形，原告詳指：「．．．我在他的後面，是正後方，因為路很
      窄，綠燈起步，因為是早晨所以車都很慢也不多，他到了路口那邊他減速，本
      身就很慢又減速，我沒有減速，我心裡想他可能要右轉，所以才減速，因為他
      減速所以我就超過他，因為我沒有減速，從左邊超過，我超過他車身還沒有到
      左前門地方，他就快速左轉，然後我就一直閃他，他有踩煞車，但是他沒有煞
      停，然後我就從機車上掉下來」（見刑事原審卷第三四頁），參以被告自承：
      「（你迴車有注意到後方來車？我確未注意到就迴轉」「你當是要迴車還是左
      轉？）左轉」（見第七九０號偵查卷第五頁反面）、「（第一眼看到告訴人（
      即原告）機車是什麼時候？）第一眼就是我也嚇一跳那時候」「（是不是指擦
      撞發生後？）對」（見原審卷第三十頁）、「（左轉前有沒有看到告訴人機車
      ？）那時候沒有看到後面有機車」「（你是沒有看還是沒有看到？）因為是停
      止，左轉，那種情形是臨時的，我不會講，我也不知道她是不是本來就在我左
      後方，還是繞過來」（見刑事原審卷第三一頁），可見被告於左轉前並未注意
      到後方有無來車之事實，即冒然左轉，造成原告一時未及反應，終致撞及原告
      所騎乘之機車。
    (三)按轉彎車應讓直行車先行，道路交通安全規則第一百零二條第一項第六款前段
      定有明文。被告於前開路口左轉，應注意前述規定，且依當時日間自然光線充
      足、路面無障礙無缺陷、視距良好之情形，並非不能注意，竟疏未注意原告於
      其左後方正欲直行之車況即貿然左轉，致與原告所騎乘之機車發生碰撞，其有
      過失甚明。本件經台北市車輛行車事故鑑定委員會鑑定結果，認被告在向左迴
      轉時，並未注意到位於其左側原告機車，為肇事原因，有該會九十二年二月十
      八日北鑑審字第０九一三０四一三二００號函附鑑定意見書可參（見第七九０
      號偵查卷第九至十三頁）。雖上開鑑定意見所認被告係為迴車而左轉，與本院
      所認定被告行向係直接左轉不盡相同；然肇事當時被告之行為係「左轉」，則
      並無二致，足見被告確係左轉過程中疏於注意左後方來車，而發生本件車禍。
      而被告上開過失行為與原告所受傷害間，有相當因果關係，被告侵權行為之事
      實，堪以認定。被告抗辯其對於本件車禍之發生並無過失云云，顯不可採。
五、按「因故意或過失，不法侵害他人之權利者，負損害賠償責任。」又「不法侵害
    他人之身體、健康、自由、信用、隱私、貞操、或不法侵害其他人格法益而情節
    重大者，被害人雖非財產上之損害亦得請求賠償相當之金額。」民法第一百八十
    四條第一項前段、第一百九十五條第一項定有明文。本件被告不法侵害原告之身
    體，已如前述，原告自得依法請求賠償，前就原告之請求予以審酌如下：
    (一)請求生活費每月三萬元共計七十二萬元部分：
      本件原告主張其受傷前之作是推拿，到客戶家中服務，每次約二千元云云，並
      提出記事本乙件為證，然查原告坦承其並無推拿之執照，並未申報所得稅，而
      記事本為原告片面所制作為被告所否認，原告此項請求，於法無據，不應准許
      。
    (二)請求精神慰撫金二十八萬元部分：
      查本件車禍原告受有右臂挫傷、第二腰椎至壓迫性骨折之傷害已如前述，其傷
      迄今仍未完全復原，其受此傷害，精神上難免痛苦，審酌原告高中畢業，雖其
      陳明職業推拿每月收入四、五萬元，但並未提出證據以為證明，其並陳述目前
      並無不動產，育有一男一女，業已成年；被告學歷為高中畢業，從事製造窗簾
      之工作，收入不固定，目前無不動產，經濟並不好，本院審酌兩造之身分、地
      位、經濟能力等情狀，認被告應給付原告二十萬元為適當。
六、綜上所述，本件原告本於侵權行為損害賠償之法則求為判命被告給付二十萬元，
    洵屬正當，應予准許，逾此部分之金額，其請求尚乏依據，不應准許，應予駁回
    。
丙、據上論結，本件原告之訴為一部有理由一部無理由，依民事訴訟法第七十九條、
    第四百六十三條、第三百八十五條第一項前段，判決如主文。
中      華      民      國    九十二    年      十二    月      十六    日
                              民事第八庭
                                  審判長法  官    鄭  三  源
                                        法  官    王  淇  梓
                                        法  官    郭  松  濤
正本係照原本作成。
不得上訴。
中      華      民      國    九十二    年      十二    月      十八    日
                                        書記官    方  素  珍


司法院資訊處製作；財團法人民間司法改革基金會備份。
